臺灣高等法院刑事判決
110年度上訴字第1583號
上  訴  人  
即  被  告  李政哲
選任辯護人  馬中琍律師(法扶律師)          
上列上訴人因違反槍砲彈藥刀械管制條例案件，不服臺灣新北地
方法院109年度訴字第758號，中華民國110年4月1日第一審判決
（起訴案號：臺灣新北地方檢察署109年度偵字第17328號），提
起上訴，本院判決如下：
    主  文
上訴駁回。
    事  實
一、李政哲明知可發射子彈具有殺傷力之改造手槍、子彈，係屬
    槍砲彈藥刀械管制條例第4 條所列管之槍砲、彈藥，非經中
    央主管機關之許可，不得持有，竟基於持有可發射子彈具有
    殺傷力改造手槍、子彈之犯意，於民國104年至105 年間某
    日，在臺灣某不詳處所，向某真實姓名年籍不詳之成年人，
    以新臺幣（下同）8 萬元之代價，購得具有殺傷力之如附表
    所示之物，未經許可而持有之。嗣於109 年3 月17日凌晨0 
    時37分許，李政哲將裝有前揭改造手槍及子彈之黑色提袋放
    置在新北市○○區○○街0 號前，適徐秀蓉於109 年3 月17日凌
    晨4 時15分許，行經前揭處所，發現該裝有改造手槍及子彈
    之提袋後，報警調閱監視錄影畫面而循線查獲。
二、案經新北市政府警察局永和分局移送臺灣新北地方檢察署檢
    察官偵查起訴。
    理  由
壹、證據能力
一、按被告以外之人於審判外之言詞或書面陳述，除法律有規定
    者外，不得作為證據。又被告以外之人於審判外之陳述，雖
    不符合刑事訴訟法第159條之1至第159條之4之規定，但經當
    事人於審判程序同意作為證據，法院審酌該言詞陳述或書面
    陳述作成時之情況，認為適當者，亦得為證據；當事人、代
    理人或辯護人於法院調查證據時，知有同法第159條第1項不
    得為證據之情形，而未於言詞辯論終結前聲明異議者，視為
    有前項之同意。刑事訴訟法第159條第1項及第159條之5分別
    定有明文。本件檢察官、被告李政哲及其辯護人，就本判決
    所引用之被告以外之人於審判外之陳述，於本院審判程序時
    均不爭執證據能力，且迄言詞辯論終結前均未聲明異議(見
    本院卷第146頁至第147頁)，經本院審酌該等證據之作成情
    況，核無違法取證或其他瑕疵，認均適為本案認定事實之依
    據，依刑事訴訟法第159條之5規定，均有證據能力。
二、又本件認定事實引用之卷內其餘非供述證據，並無證據證明
    係公務員違背法定程序取得，依同法第158條之4規定反面解
    釋，均有證據能力。
貳、實體認定
一、認定事實之理由與依據：
    上開犯罪事實，業據被告於警詢、原審及本院審理時均坦承
    不諱(見偵查卷第8頁至第12頁、原審卷第182頁、本院卷第1
    06頁、第149頁)，並經證人徐秀蓉於警詢證述甚明（見偵查
    卷第15頁至第16頁），另有新北市政府警察局永和分局扣押
    筆錄、扣押物品目錄表、監視器翻拍照片、扣案物照片、徐
    秀蓉拾得本件扣案物之現場照片、新北市政府警察局109 年
    3 月27日新北警鑑字第1090544426號鑑驗書、內政部警政署
    刑事警察局109 年4 月28日刑鑑字第1090029388號鑑定書在
    卷可參，及附表所示之物扣案足佐（見偵查卷第27頁至第31
    頁、第43頁至第47頁、第49頁至第55頁、第57頁至第59頁、
    第103頁至第104頁、第113頁至第114頁），堪認被告上揭任
    意性自白即與事實相符。本案事證明確，被告犯行堪以認定
    ，應依法論科。
二、論罪：
  ㈠新舊法比較：
    按行為後法律有變更者，適用行為時之法律，但行為後之法
    律有利於行為人者，適用最有利於行為人之法律，刑法第2
    條第1 項定有明文。持有改造手槍部分，被告行為後，槍砲
    彈藥刀械管制條例第4 條第1 項第1 款、第7 條第1 項、第
    8 條第1 項、第4 項，於109 年6 月10日修正公布，並於10
    9 年6 月12日施行。修正前第4 條第1 項第1 款原規定：「
    槍砲：指火砲…及其他可發射金屬或子彈具有殺傷力之各
    式槍砲。」修正後則規定：「槍砲：指制式或非制式火砲…
    及其他可發射金屬或子彈具有殺傷力之各式槍砲。」第7 條
    第1 項、第8 條第1 項亦配合增列「制式或非制式」文字，
    第8 條第4 項則酌作文字修正，統一「槍砲」用詞。則依上
    開修正後之條文用語及立法者之意思，新法施行後，行為人
    倘經認定持有槍砲彈藥刀械管制條例第7 條第1 項所列具殺
    傷力之特定類型槍枝，不論是制式或非制式槍枝，亦不問非
    制式槍枝殺傷力是否與制式槍枝相若，概依同條第4 項規定
    （法定刑為5 年以上有期徒刑）處罰。換言之，行為人持有
    同條例第7 條第1 項所列具殺傷力之特定類型非制式槍枝，
    依修法前之實務見解，雖可適用較輕之同條例第8 條第4 項
    規定（法定刑為3 年以上有期徒刑）處罰，然修法後縱其殺
    傷力不若制式槍枝，仍應依同條例第7 條第4 項規定處罰（
    最高法院109 年度台上字第2856號判決意旨參照）。經比較
    修正前後之法律，修正後之規定對被告較為不利，依刑法第
    2 條第1 項前段規定，應仍適用行為時即修正前槍砲彈藥刀
    械管制條例第8 條第4 項規定處罰。
　㈡核被告所為，係犯修正前槍砲彈藥刀械管制條例第8 條第4項
    之非法持有可發射子彈具殺傷力之改造槍枝罪、槍砲彈藥刀
    械管制條例第12條第4 項之非法持有子彈罪。查未經許可持
    有槍砲彈藥刀械等違禁物，所侵害者為社會法益，如所持有
    客體之種類相同（如同為手槍，或同為子彈者），縱令同種
    類之客體有數個（如數枝手槍、數顆子彈），仍為單純一罪
    ，不發生想像競合犯之問題；若同時持有二不相同種類之客
    體（如同時持有手槍及子彈），則為一行為觸犯數罪名之想
    像競合犯（最高法院82年度台上字第5303號判決意旨可資參
    照）。被告同時持有上開具殺傷力之非制式子彈共106 顆，
    僅侵害個別之非法持有子彈所欲保護之法益，雖其持有複數
    之子彈，仍均屬單純一罪，不發生想像競合犯之問題。再被
    告以一持有行為，同時持有上開可發射子彈具殺傷力之改造
    槍枝、子彈，依刑法第55條規定，為想像競合犯，應從一重
    依修正前槍砲彈藥刀械管制條例第8 條第4 項之非法持有可
    發射子彈具殺傷力之改造槍枝罪處斷。
參、維持原判決之理由：
一、原審法院同上認定，以被告所為事證明確，係犯非法持有可
    發射子彈具殺傷力之改造槍枝罪、非法持有子彈罪。而適用
    修正前槍砲彈藥刀械管制條例第8 條第4項、第12條第4 項
    ，刑法第11條、第55條、第42條第3項前段、第38條第1 項
    等規定，並以行為人之責任為基礎，審酌被告為智識成熟之
    成年人，無視法律禁令而為本件持有槍、彈之犯行，對於社
    會治安與民眾安危均生潛在危險，所為甚屬不該，惟念及被
    告犯後坦承犯行，已見悔意，兼衡其素行（見本院被告前案
    紀錄表）、犯罪之動機、目的、手段、持有槍彈之期間與數
    量，暨其智識程度、家庭經濟生活狀況（見原審卷第182 頁
    ）等一切情狀，量處有期徒刑3年4月，併科罰金10萬元，罰
    金部分如易服勞役以1千元折算1日。經核原審認事用法，並
    無違誤，量刑及沒收之說明（詳後二、所述）亦屬妥適，應
    予維持。
二、沒收：
　㈠扣案如附表編號一所示之改造手槍1 支，屬違禁物，應依刑
    法第38條第1 項規定宣告沒收。
　㈡扣案如附表編號二所示之子彈，皆具有殺傷力，為違禁物，
    亦應依刑法第38條第1 項規定，均宣告沒收。至經鑑驗試射
    後之子彈（如附表編號二備註欄所示）既已不再具殺傷力，
    非屬違禁物，無庸再行宣告沒收。　　
三、駁回上訴之理由：
　㈠上訴意旨略以：被告持槍彈之數量非鉅，且被告於109年3月1
    7日查獲當天本即要將槍彈丟棄，故有先行清槍，確認並無
    子彈上膛等情，有刑案現場勘察報告在卷可稽（見偵卷第35
    頁），又本案尚乏證據證明被告有以該槍枝供自己或他人犯
    罪，所生惡害非屬重大，對治安影響相對輕微。再者，被告
    為警查獲時即全盤、始終坦承犯行，堪認已有悔意。衡諸被
    告危害國家社會治安之情，尚與立法擬嚴予重懲之情節有別
    ，若處以槍砲條例第8條第4項規定之法定最低度刑，猶嫌過
    重，在客觀上足以引起一般人之同情，確有情輕法重之失衡
    現象，宜依刑法第59條規定減輕其刑，原審就此未適用刑法
    第59條減輕其刑，尚有未合等語。
  ㈡按刑法第59條規定之酌量減輕其刑，必須犯罪另有特殊之原
    因與環境，在客觀上足以引起一般同情，認為即使予以宣告
    法定最低度刑，猶嫌過重者，始有其適用。本案被告明知持
    有可發射子彈具有殺傷力之改造手槍及子彈等行為，為國家
    嚴予查緝之犯罪，竟仍自104年至105 年間某日起即持有本
    案槍彈，期間長達數年，且持有槍彈對社會治安之危害甚鉅
    ，本案遭查扣之子彈則高達106顆，另參以被告前亦曾因違
    反槍砲彈藥刀械管制條例案件，經法院判處有期徒刑3年8月
    ，併科3萬元罰金確定，且執行完畢，亦有本院被告前案紀
    錄表在卷足參，足見仍未警惕，綜此，本案在客觀上尚無足
    以引起一般同情，而認有依刑法第59條酌減其刑之餘地。是
    被告執詞提起上訴，為無理由，應予駁回。
據上論斷，應依刑事訴訟法第368條，判決如主文。　　
本案經檢察官林蔚宣提起公訴，檢察官謝志明到庭執行職務。
中　　華　　民　　國　　110 　年　　11 　　月　　3 　日
                  刑事第二十庭   審判長法　官  王復生  
　　　　　　　　　　　　　　　　　 　　法　官  張紹省 
　　　　　　　　　　　　　　　　　　 　法　官  蕭世昌
以上正本證明與原本無異。
如不服本判決，應於收受送達後20日內向本院提出上訴書狀，其
未敘述上訴之理由者並得於提起上訴後20日內向本院補提理由書
（均須按他造當事人之人數附繕本）「切勿逕送上級法院」。
                                       書記官  吳建甫 
中　　華　　民　　國　　110 　年　　11　　月　　3 　　日

附錄本案論罪科刑法條全文：
修正前槍砲彈藥刀械管制條例第8條　
未經許可，製造、販賣或運輸鋼筆槍、瓦斯槍、麻醉槍、獵槍、
空氣槍或第四條第一項第一款所定其他可發射金屬或子彈具有殺
傷力之各式槍砲者，處無期徒刑或五年以上有期徒刑，併科新臺
幣一千萬元以下罰金。
未經許可，轉讓、出租或出借前項所列槍枝者，處五年以上有期
徒刑，併科新臺幣一千萬元以下罰金。
意圖供自己或他人犯罪之用，而犯前二項之罪者，處無期徒刑或
七年以上有期徒刑，併科新臺幣一千萬元以下罰金。
未經許可，持有、寄藏或意圖販賣而陳列第一項所列槍枝者，處
三年以上十年以下有期徒刑，併科新臺幣七百萬元以下罰金。
第一項至第三項之未遂犯罰之。
犯第一項、第二項或第四項有關空氣槍之罪，其情節輕微者，得
減輕其刑。

槍砲彈藥刀械管制條例第12條
未經許可，製造、販賣或運輸子彈者，處1年以上7年以下有期徒
刑，併科新台幣500萬元以下罰金。
未經許可，轉讓、出租或出借子彈者，處6月以上5年以下有期徒
刑，併科新台幣300萬元以下罰金。
意圖供自己或他人犯罪之用，而犯前二項之罪者，處3年以上10
年
以下有期徒刑，併科新台幣700萬元以下罰金。
未經許可，持有、寄藏或意圖販賣而陳列子彈者，處5年以下有
期
徒刑，併科新台幣300萬元以下罰金。
第1項至第3項之未遂犯罰之。

附表
編號 扣案物 數量 備註  一 改造手槍（含彈匣1 個，槍枝管制編號0000000000號，係由仿半自動手槍製造之槍枝，換裝土造金屬槍管而成） 1 支 具殺傷力，為違禁物。  二 具殺傷力、口徑9mm 之非制式子彈 71顆 遭扣案原為106 顆，其中35顆業經試射，僅餘彈殼，不再具殺傷力。